臺灣新竹地方法院民事裁定　　　　　　 100年度事聲字第40號
異　議　人　鄭滄浪
相　對　人　經濟部水利署第二河川局
法定代理人　劉駿明
上列異議人與相對人間請求確定訴訟費用額事件，異議人對於民
國100年6月14日本院100年度司聲字第215號裁定提出異議，本院
裁定如下：
    主  文
異議駁回。
    理  由
一、按當事人對於司法事務官處理事件所為之終局處分，得於處
    分送達後10日之不變期間內，以書狀向司法事務官提出異議
    ；司法事務官認前項異議有理由時，應另為適當之處分；認
    異議為無理由者，應送請法院裁定之；法院認該異議為有理
    由時，應為適當之裁定，認異議為無理由者，應以裁定駁回
    之，民事訴訟法第240 條之4 第1 項至第3 項分別定有明文
    。查本院民事執行處司法事務官於民國100 年6 月14 日以1
    00年度司聲字第215 號裁定准許相對人聲請確定訴訟費用額
    事件，異議人於收受該裁定送達後10日內具狀聲明異議，司
    法事務官認其異議無理由而送請本院裁定，經核與上開規定
    相合，先予敘明。
二、本件異議意旨略以：兩造間因請求拆屋還地事件，經本院99
    年度訴字第378 號判決確定，其中相對人請求異議人給付不
    當得利新臺幣（下同）368,740 元部分，業經本院判決駁回
    在案，足證異議人並未違反法律規定，自無繳納裁判費之義
    務，況且，相對人於該拆屋還地事件所請求拆除、返還之系
    爭房地，乃係異議人祖先向日本人承購之祖產，異議人世居
    於此，且異議人就系爭土地之所有權已遭財政部依國有財產
    法第23條規定予以註銷，相對人職員亦自承系爭土地已移交
    財政部國有財產局管理，相對人已無管理使用之權限等語，
    足認相對人本無權利提起該件訴訟，然本院司法事務官竟判
    命異議人須拆屋還地，即屬違法錯誤之判決，是本件訴訟費
    用自應由相對人負擔，始為合理。從而，相對人聲請確定訴
    訟費用額，自有欠當，爰依法提出異議，請求廢棄原裁定等
    語。
三、次按法院未於訴訟費用之裁判確定其費用額者，第一審受訴
    法院於該裁判有執行力後，應依聲請並得依職權以裁定確定
    之，民事訴訟法第91條第1 項定有明文。又所謂「以裁定確
    定之」，則係指法院已為訴訟費用之裁判，僅未確定其費用
    額而言，即訴訟費用之裁判中未確定其費用額之情形。是確
    定訴訟費用之裁定，僅在確定敗訴之當事人應負擔之訴訟費
    用數額，並非就權利存在與否為確定，其償還義務如何，應
    從命負擔訴訟費用之裁判定之。因此，當事人在該程序中，
    自僅得就各個費用項目是否為法律上之訴訟費用、數額之計
    算有無錯誤加以爭執。
四、經查，兩造間拆屋還地事件，業經本院99年度訴字第378 號
    判決異議人部分敗訴，並諭命訴訟費用由異議人負擔確定在
    案等情，有本院99年度訴字第378 號判決及其確定證明書等
    件附於原審卷足稽，並經本院依職權調閱前開卷宗查核無訛
    ，已堪認定。是兩造間訴屋還地事件之本案訴訟既然已經確
    定，依據上開法文之規定，本確定終局判決已具有執行力，
    相對人聲請確定本案訴訟費用額，請求本院司法事務官裁定
    命訴訟費用之負擔，洵屬有據。而原法院於調閱上開卷宗後
    ，依據相對人所提出之本訴裁判費用收據38,521元及複丈費
    用收據5,000 元，認異議人應賠償相對人之本訴訴訟費用額
    確定為43,521元及自該裁定送達之翌日起至清償日止，按年
    息百分之5 計算之利息，經核於法並無不當。
五、至異議人主張上開確定判決已駁回相對人不當得利之請求，
    故訴訟費用不應由異議人負擔，且系爭土地已移交國有財產
    局，則相對人並無權利行使云云。然查，本院99年度訴字第
    378 號確定判決僅駁回相對人不當得利之部分請求，並非全
    部駁回，又上開確定判決固駁回相對人不當得利之部分請求
    ，致相對人之請求一部勝訴、一部敗訴，惟法院酌量情形，
    認訴訟費用仍應由一造負擔為當，故於主文諭命訴訟費用全
    由異議人負擔，此觀上開確定判決內容自明。再按以一訴附
    帶請求其孳息、損害賠償、違約金或費用者，不併算其價額
    ，民事訴訟法第77條之2 第2 項定有明文。茲查，原確定法
    院就相對人相當於租金之不當得利損害金之請求，因認屬一
    訴之附帶請求，故未合併計算訴訟標的價額，亦未另外徵收
    裁判費，是異議人此部分主張顯係誤解，不足為採。第查，
    細繹異議人所提經濟部水利署第二河川局99年11月9 日水二
    秘字第09950080010 號函、財政部國有財產局台灣中區辦事
    處新竹分處99年9 月13日台財產中新三字第0990006585號函
    內容，均無足認定系爭土地業已由財政部國有財產接管，則
    異議人此部分主張亦難遽信。況本件確定訴訟費用額之聲請
    事件，僅在審究求償權人所開列之費用項目是否為訴訟費用
    之範圍，依上開說明，亦不得再審究兩造間之實體爭執，是
    縱異議人前開所辯屬實，尚非本件所應審酌，異議人據以指
    摘原裁定不當，為無理由，應予駁回。
六、綜上所述，原裁定准許相對人之聲請，並無違誤，異議意旨
    指摘原裁定不當，求予廢棄，為無理由，應予駁回。
七、依民事訴訟法第240 條之4 第3 項、第95條、第78條，非訟
    事件法第21條第2 項，裁定如主文。
中    華    民    國   100    年    7     月    20    日
                  民事第一庭    法  官  高敏俐
以上正本係照原本作成。
如不服本裁定，應於送達後10日內向本院提出抗告狀，並繳納抗
告費新臺幣1,000元。
中    華    民    國   100    年    7     月    20    日
                                書記官  黎秀娟